臺灣高等法院民事判決
110年度上字第762號
上  訴  人  鄧延釗  

訴訟代理人  許碧芬  
            羅敏嘉律師
            張本皓律師
上  訴  人  鄧延熙  
被  上訴人  欒心芳  
訴訟代理人  林永頌律師
            沈巧元律師
上列當事人間請求返還借款等事件，上訴人對於中華民國110年5
月18日臺灣臺北地方法院109年度訴字第3812號第一審判決提起
上訴，本院於111年6月7日言詞辯論終結，判決如下：
    主      文
原判決關於駁回上訴人後開第二項之訴部分，及該部分假執行之
聲請，暨訴訟費用之裁判均廢棄。
被上訴人應將新臺幣壹佰伍拾萬元及自民國一百零九年五月二十
六日起至清償日止按週年利率百分之五計算之利息，給付予鄧述
闐之繼承人即兩造公同共有。
其餘上訴駁回。
第一、二審訴訟費用，由被上訴人負擔三分之一，餘由上訴人負
擔。
    事實及理由
壹、程序方面：
一、按訴訟標的對於共同訴訟之各人必須合一確定者，共同訴訟
    人中一人之行為有利益於共同訴訟人者，其效力及於全體，
    民事訴訟法第56條第1項第1款定有明文。上訴人鄧延釗、原
    審共同原告鄧延熙（下均逕稱姓名）主張被上訴人與兩造之
    被繼承人鄧述闐（民國101年7月19日死亡，下逕稱姓名）就
    美金10萬元成立消費借貸關係，另為鄧述闐保管新臺幣(下
    未標註幣別者均同)150萬元，爰依繼承之法律關係、民法第
    478條、第179條、第541條、第544條後段規定，請求被上訴
    人將前揭款項給付予鄧述闐之繼承人即兩造公同共有。原審
    為上訴人敗訴之判決，鄧延釗不服，提起上訴，此部分訴訟
    標的之法律關係，對鄧延熙有合一確定之必要，是鄧延釗上
    訴效力應及於鄧延熙，爰併列其為視同上訴人，合先敘明。
二、鄧延熙經合法通知，未於言詞辯論期日到場，核無民事訴訟
    法第386條所列各款情形，爰依被上訴人之聲請，由其一造
    辯論判決。
貳、實體方面：
一、上訴人主張：伊等與被上訴人均為鄧述闐之繼承人。鄧述闐
    於91年2月26日以其所有兆豐國際商業銀行（下稱兆豐商銀
    ）00000000000號帳戶開立面額美金10萬元、受款人為被上
    訴人之匯票，該匯票在被上訴人帳戶兌現，係基於與被上訴
    人間未定期之消費借貸關係而交付借款予被上訴人（下稱系
    爭美金款項）。另鄧述闐於97年2月25日在兆豐商銀將美金5
    萬0,500元兌換為158萬1,155元後，交付150萬元予被上訴人
    ，委由被上訴人保管，委任關係因鄧述闐死亡而終止，被上
    訴人應返還150萬元（下稱系爭臺幣款項）。伊並於109年4
    月24日以存證信函催告被上訴人應於同年5月26日前返還前
    開款項予繼承人全體，被上訴人收受後，迄未返還。爰本於
    繼承關係，就系爭美金款項，先位依民法第478條，備位依
    民法第179條規定；就系爭臺幣款項，先位依民法第541條或
    第544條後段，備位依第179條規定，聲明：被上訴人應將系
    爭美金及臺幣款項，及自109年5月26日起至清償日止按週年
    利率5%計算之利息，給付予鄧述闐之繼承人即兩造公同共有
    。
二、被上訴人則以：針對系爭美金款項，否認鄧述闐於91年2月2
    6日有交付該款項予伊；縱有交付，匯款原因眾多，上訴人
    未能舉證伊與鄧述闐間有消費借貸或不當得利之法律關係存
    在，不得請求伊返還；且上訴人消費借貸及不當得利之返還
    請求權皆已罹於時效。針對系爭臺幣款項，上訴人對於款項
    交付之時點說詞反覆，且違反禁反言、適時提出原則；伊雖
    於97年2月25日曾收受鄧述闐給付158萬1,155元，惟係基於
    夫妻贈與，伊與鄧述闐間就系爭臺幣款項並無成立委任契約
    ，伊兆豐商銀下財產為伊所有等語，資為抗辯。
三、原審為上訴人全部敗訴之判決，上訴人不服，全部提起上訴
    ，並聲明：㈠原判決廢棄。㈡被上訴人應將美金10萬元，及自
    109年5月26日起至清償日止按週年利率5%計算之利息，給付
    予鄧述闐之繼承人即兩造公同共有；被上訴人應將150萬元
    ，及自109年5月26日起至清償日止按週年利率5%計算之利息
    ，給付予鄧述闐之繼承人即兩造公同共有。㈢願供擔保請准
    宣告假執行。被上訴人則答辯聲明：㈠上訴駁回。㈡如受不利
    判決，願供現金或等值之臺灣銀行無記名可轉讓定期存單為
    擔保請准宣告免予假執行。
四、兩造不爭執事項(見本院卷第107至108頁)：
(一)被上訴人與鄧述闐於73年4月19日結婚，上訴人為鄧述闐與
    前妻李月娟所生子女。
(二)鄧述闐於101年7月19日死亡，法定繼承人為兩造。
(三)鄧述闐於91年2月26日以匯款方式，將美金10萬元自其兆豐
    商銀帳戶轉出。
(四)鄧述闐自100年9月15日起因骨折不良於行而須長期臥床。
(五)上訴人曾對被上訴人請求損害賠償，經原審法院102年度重
    訴字第1064號判決、本院104年度重家上字第22號判決、最
    高法院105年度台上字第1810號裁定確定，命被上訴人應將8
    83萬8,090元本息返還鄧述闐之繼承人（下稱前案）。上訴
    人於前案主張之鄧述闐之遺產範圍，不包含其等本件請求之
    10萬美元及150萬元。
(六)被上訴人於98年2月25日自其名下兆豐商銀帳戶提領150萬元
    轉為兩筆75萬元定存。
五、上訴人主張：鄧述闐生前貸與被上訴人系爭美金款項，並委
    任被上訴人保管系爭臺幣款項，伊為鄧述闐之繼承人，自得
    先位依繼承關係、民法第478條及第541條或第544條後段規
    定請求被上訴人返還系爭美金及臺幣款項予鄧述闐之繼承人
    即兩造公同共有，備位依繼承關係、民法第179條規定，為
    同上聲明之請求。為被上訴人所否認，並以前詞置辯。茲查
    ：
(一)關於上訴人請求被上訴人返還系爭美金款項部分：　　
  1.上訴人先位依繼承法律關係及民法第478條規定請求有無理
    由：　
  ⑴按稱消費借貸者，謂當事人一方移轉金錢或其他代替物之所
    有權於他方，而約定他方以種類、品質、數量相同之物返還
    之契約，民法第474條第1項定有明文。又稱消費借貸者，於
    當事人間必本於借貸之意思合致，而有移轉金錢或其他代替
    物之所有權於他方之行為，始得當之。是以消費借貸，因交
    付金錢之原因多端，除有金錢之交付外，尚須本於借貸之意
    思而為交付，方克成立。倘當事人主張與他方有消費借貸關
    係存在者，自應就該借貸意思互相表示合致及借款業已交付
    之事實，均負舉證之責任，其僅證明有金錢之交付，未能證
    明借貸意思表示合致者，仍不能認為有該借貸關係存在（最
    高法院98年度台上字第1045號判決意旨參照）。準此，上訴
    人主張伊被繼承人鄧述闐與被上訴人間就系爭美金款項有消
    費借貸關係存在，既為被上訴人所否認，自應由上訴人就鄧
    述闐與被上訴人間就系爭美金款項確有消費借貸之意思合致
    ，且鄧述闐係基於該合意交付借款予被上訴人之事實，負舉
    證之責。
　⑵上訴人主張伊被繼承人鄧述闐於91年2月26日開立美金10萬元
    、受款人為被上訴人之匯票，且該匯票已於被上訴人之帳戶
    兌現，可見鄧述闐確有交付美金10萬元予被上訴人等情，業
    據提出兆豐商銀外匯活期存款取款憑條、存款往來明細查詢
    、兆豐商銀國外匯兌-匯出電文查詢（見原審卷第27至31頁
    ）為憑。觀諸兆豐商銀國外匯兌-匯出電文查詢59-1欄記載
    ：「HSIN-FANG L.TENG」，經兆豐商銀表示該欄位為收款人
    欄，該筆美金10萬元之匯出款係由匯款人（即鄧述闐）開立
    美元匯票款，受款人為匯票抬頭人（HSIN-FANG L.TENG），
    兆豐商銀忠孝分行應匯款人要求開立美元匯票後，即將美元
    匯票交由匯款人；依一般銀行作業實務，該行開立者皆為禁
    止背書轉讓匯票，僅能兌付於受款人即抬頭人之帳戶，該筆
    匯票已兌付等情，有兆豐商銀忠孝分行110年9月9日函、111
    年3月18日函（見本院卷第149、279頁）可稽。足認鄧述闐
    於91年2月26日開立美金10萬元、受款人為被上訴人之匯票
    ，且該匯票係於被上訴人之帳戶兌現。則上訴人主張伊被繼
    承人鄧述闐有交付美金10萬元予被上訴人乙情，應屬有據。
　⑶惟被上訴人否認其與鄧述闐間就系爭美金款項存有消費借貸
    關係，揆諸前揭說明，自仍應由上訴人舉證以實其說。查：
　①上訴人雖援引鄧述闐生前親寫之美金帳冊記載：「利息」、
    「婉貞○月利息」、「婉貞十月利息（保險退款）」、「婉
    貞○月利息已付心芳」、「婉貞1.2.3.4月利息心芳預付100
    」、「婉貞○月利息已付另作他用故未列帳」等語，無贈與
    金錢予他人之紀錄（見原審卷第241至255頁），主張鄧述闐
    財產豐厚，生前經常借款予親友且收取利息，婉貞乃被上訴
    人與其前夫鄧開國所生女兒，前開關於婉貞之記載可證被上
    訴人與鄧述闐間有借貸意思表示合致，鄧婉貞或被上訴人經
    常性向鄧述闐借款云云。然前開美金帳冊記載為「婉貞○月
    利息」，而非被上訴人利息，其上亦無系爭美金款項之記載
    ，自難以婉貞為被上訴人女兒，進而推論鄧述闐與被上訴人
    間就系爭美金款項有借貸合意。
　②上訴人另以鄧述闐生前親寫之美金帳冊每月均有記載「家用
    」支出，金額為每月美金1,000元（見原審卷第241至249頁
    ），可見鄧述闐每月均已固定支出生活開銷美金1,000元，
    及被上訴人於101年9月14日警詢時稱：伊跟先生約於10年前
    一起返臺定居，都是領合庫之存款過生活等語(見本院卷第5
    7、58頁），主張鄧述闐於91年2月26日匯款美金10萬元予被
    上訴人之給付原因顯非支出共同生活開銷等情。惟鄧述闐與
    被上訴人為夫妻，且金錢給付之原因多端，縱認鄧述闐於91
    年2月26日交付系爭美金款項予被上訴人，並非支出與被上
    訴人之共同生活費，亦不能執以遽認係交付借款，或鄧述闐
    與被上訴人間就系爭美金款項有成立消費借貸之意思表示合
    致。
　③此外，上訴人復未提出其他證據足以證明鄧述闐與被上訴人
    間就系爭美金款項之借貸意思表示互相一致，是難僅以鄧述
    闐有給付美金10萬元予被上訴人，逕認上訴人就鄧述闐與被
    上訴人就系爭美金款項有借貸合意一節已盡舉證之責。
　⑷據上，上訴人既未能舉證證明其被繼承人鄧述闐與被上訴人
    間就系爭美金款項有成立借貸合意，則其主張鄧述闐與被上
    訴人就系爭美金款項成立消費借貸契約，依繼承之法律關係
    、民法第478條規定請求被上訴人返還系爭美金款項，為無
    理由。
　2.上訴人備位依繼承法律關係及民法第179條規定請求有無理
    由：
　⑴按無法律上之原因而受利益，致他人受損害者，應返還其利
    益，民法第179條前段定有明文。又不當得利依其類型可區
    分為「給付型之不當得利」與「非給付型不當得利」，前者
    係基於受損人有目的及有意識之給付而發生之不當得利，後
    者乃由於給付以外之行為（受損人、受益人、第三人之行為
    ）或法律規定或事件所成立之不當得利。在「給付型之不當
    得利」，既因自己行為致原由其掌控之財產發生主體變動，
    則本於無法律上之原因而生財產變動消極事實舉證困難之危
    險，自應歸諸主張不當得利請求權存在之當事人。是該主張
    不當得利返還請求權人，應就不當得利之成立要件負舉證責
    任，亦即必須證明其與他方間有給付之關係存在，及他方因
    其給付而受利益致其受損害，並就他方之受益為無法律上之
    原因，舉證證明該給付欠缺給付之目的，始能獲得勝訴之判
    決（最高法院102年度台上字第420號判決意旨參照）。又主
    張權利之原告若先不能舉證，以證明自己主張之事實為真，
    縱被告就其抗辯事實不能舉證，或其所舉證據尚有疵累，亦
    應駁回原告之請求。
　⑵上訴人主張鄧述闐於91年2月26日開立美金10萬元、受款人為
    被上訴人之匯票，且該匯票已於被上訴人之帳戶兌現，鄧述
    闐已給付被上訴人系爭美金款項，足認其主張被上訴人受領
    款項係基於鄧述闐有目的、有意識所為之給付行為，核應屬
    前揭「給付型之不當得利」，依前揭說明，自應由上訴人就
    不當得利之成立要件負舉證責任。上訴人主張鄧述闐交付系
    爭美金款項予被上訴人非基於贈與、支出共同生活開銷等原
    因而為給付，被上訴人受領系爭美金款項無法律上原因云云
    。然上訴人就被上訴人受領系爭美金款項係無法律上原因該
    有利事實，未舉證以實其說，尚不能僅因上訴人不能證明鄧
    述闐交付系爭美金款項係基於消費借貸關係，即遽認被上訴
    人受領系爭美金款項乃不當得利。上訴人既無法舉證證明被
    上訴人受領系爭美金款項係不當得利，縱被上訴人就其抗辯
    事實不能舉證，或其所舉證據尚有疵累，亦應駁回上訴人不
    當得利之請求。況上訴人不爭執系爭美金款項之不當得利返
    還請求權已罹於時效(見本院卷第364頁)。則上訴人依繼承
    之法律關係、民法第179條規定，請求被上訴人返還系爭美
    金款項，自屬無據。
　3.據上，上訴人主張先位依繼承之法律關係、民法第478條規
    定，備位依繼承之法律關係、民法第179條規定，請求被上
    訴人返還系爭美金款項，均不能准許。　
(二)關於上訴人請求被上訴人給付系爭臺幣款項部分：　　
  1.上訴人先位依繼承法律關係及民法第541條或第544條規定請
    求有無理由：　　　
　⑴按受任人因處理委任事務，所收取之金錢、物品及孳息，應
    交付於委任人，民法第541條第1項定有明文。
  ⑵上訴人主張鄧述闐於97年2月25日交付被上訴人150萬元，委
    任被上訴人保管等情，為被上訴人所否認。查：
　①鄧述闐於97年2月25日自兆豐商銀忠孝分行帳戶提出美金5萬0
    ,500元，換匯為158萬1,155元，此有被上訴人不爭執真正之
    兆豐商銀國外匯兌-水單資料查詢單可稽（見原審卷第263頁
    、本院卷第111頁)。又被上訴人兆豐商銀活存帳戶於97年2
    月25日有一筆摘要為「FX4外幣兌」、存入金額為158萬1,15
    5元之紀錄（見本院卷第403頁），且被上訴人已不爭執確有
    於該日收受鄧述闐交付前開158萬1,155元乙情（見本院卷第
    396頁）。可見鄧述闐於97年2月25日確有交付被上訴人158
    萬1,155元。
　②被上訴人於98年2月25日自其名下兆豐商銀帳戶提領150萬元
    轉為兩筆75萬元定存，且於99年2月25日、100年2月25日、1
    01年2月29日換約續存，為兩造所不爭，並有兆豐商銀110年
    4月9日函可稽（見原審卷第433至437頁、本院卷第108頁）
    。依被上訴人於前案所提出鄧述闐親寫之定存利息簡要明細
    （下稱系爭明細）記載：「兆豐銀101/2/25本金150萬」等
    語（見原審卷第83頁），就銀行、本金金額、領息月日，核
    與鄧述闐97年2月25日交付被上訴人之款項總額、被上訴人9
    8年2月25日辦理之定存銀行、總額及每年定存到期日相符。
　③另被上訴人於前案提出系爭明細時，表示係：「鄧述闐先生
    生前親寫定存利息簡要明細原本」（見原審卷第235、239頁
    ），可見系爭明細所載內容係鄧述闐生前就其定存所為紀錄
    。且觀諸系爭明細記載：「華南100/9/29本金2佰萬」、「
    第一100/9/27本金2佰萬」、「合庫100/10/25本金1佰萬、1
    00/12/4本金1佰萬」、「台銀100/9/27本金1佰萬、100/9/3
    0本金1佰萬、100/11/13本金60萬」、「兆豐銀101/2/25本
    金150萬」等語，以相同形式列出銀行、領息日期、本金數
    額；其中華南銀行、第一銀行、合作金庫銀行、臺灣銀行部
    分，被上訴人不爭執鄧述闐有委任被上訴人保管存摺與印信
    ，並經前案判決認定在案（見本院卷第71頁）；被上訴人於
    被訴偽造文書調查時亦稱：伊知道鄧述闐在臺灣有臺灣銀行
    、華南銀行、第一銀行、合作金庫銀行帳號，都是定期存款
    等語（見原審卷第91頁）。衡諸常情，鄧述闐填寫系爭明細
    時，逐筆列出定存之銀行、數額，可見其主觀上應係認該等
    銀行之定存為其所有，可由其管領支配。佐以被繼承人鄧述
    闐之妹張鄧超石於被上訴人被訴偽造文書及詐欺案件101年9
    月7日警詢時證稱：伊知道鄧述闐有向5到6家銀行申請開戶
    存款，金錢大約有1,000萬元以上，是伊最近2年問伊哥哥，
    他跟伊說的等語（見本院卷第63、64頁)。被上訴人雖否認
    張鄧超石前開證詞之真正，惟張鄧超石於101年9月7日作證
    時，上訴人就系爭臺幣款項並未提起民事訴訟，且證人張鄧
    超石應無甘冒涉犯偽證罪嫌而故意虛偽陳述之理，其所為證
    詞應堪憑採。而上開鄧述闐親寫之系爭明細記載華南銀行本
    金200萬元、第一銀行本金200萬元、合作金庫銀行200萬元
    、臺灣銀行260萬元，加計兆豐商銀之150萬元，總計5間銀
    行，金額共1,010萬元，開戶銀行之數目及存款金額，核與
    張鄧超石前開證述大致相符。足見上訴人主張系爭明細所載
    銀行定存紀錄確實均為鄧述闐所有之財產，應屬有據。
　④另審酌鄧述闐於95年間跌倒，行動不便，有請外勞照顧，為
    被上訴人所不爭執，並有勞動部勞動力發展署111年4月15日
    函可稽（見本院卷第301、302、306、307頁）。且鄧述闐填
    寫系爭明細時，主觀上認兆豐銀101年2月25日本金150萬元
    之定存為其所有，已如前述。可推認鄧述闐確有委任被上訴
    人保管系爭臺幣款項，方會認定於被上訴人名下之定存總額
    共150萬元仍為其可管領支配之定存。則上訴人主張鄧述闐
    生前交付系爭臺幣款項予被上訴人，委請代為保管，成立委
    任關係，應屬有據。
　⑶被上訴人雖抗辯其於前案提出鄧述闐系爭明細時僅主張「華
    南、一銀、合庫、台銀等存款明細」之字跡係鄧述闐親筆，
    稱「鄧述闐先生自100年9月摔跤後，雖然行動不便，仍親筆
    寫下伊於各大銀行（包括華南銀行、第一銀行、合作金庫、
    臺灣銀行）於100年9月至101年2月期間、可領得定存利息之
    簡要明細...」等語，未曾主張系爭明細最後一行兆豐銀150
    萬元係鄧述闐親筆書寫，否則不會刻意將此排除云云。惟被
    上訴人於該調查證據聲請狀係稱：「『被證3』之鄧述闐先生
    生前親寫定存利息簡要明細原本」，證物欄亦記載「鄧述闐
    先生生前親寫定存利息簡要明細（原本）」（見原審卷第23
    5、239頁），足見系爭明細確為鄧述闐所親寫，觀諸其上字
    跡，與其他部分筆跡筆劃走勢相似，且與其他銀行記載形式
    相同，均先記載領息日期，再記載本金數額，系爭明細其他
    部分既係鄧述闐親寫，關於兆豐銀部分衡情亦應係鄧述闐親
    寫。被上訴人縱未於該狀提及兆豐銀，或係因該部分不在前
    案請求範圍內，故未特別提及，不能據以認定係刻意排除，
    並執此為有利於被上訴人之認定。
　⑷被上訴人復抗辯鄧述闐當時係基於完全能力自主決定贈與伊
    ，且上訴人於前案並未主張系爭臺幣款項係遺產或在鄧述闐
    住院委任被上訴人保管範圍內，伊於前案並已數次主張系爭
    臺幣款項乃鄧述闐贈與予伊，上訴人亦未否認，應已成立自
    認，於本件應有爭點效，不容上訴人無證據改口反稱此為委
    任或不當得利云云。惟查：
　①依被上訴人提出之鄧述闐親寫之系爭明細記載100年9月至101
    年2月之可領得定存利息，可知鄧述闐主觀上認定系爭臺幣
    款項於101年2月時仍屬其管理之財產，已難認鄧述闐有將系
    爭臺幣款項贈與被上訴人。
　②又按基於公平理念之訴訟上誠信原則而產生之爭點效理論，
    須判決理由之判斷具備「於同一當事人間」、「非顯然違背
    法令」、「當事人未提出新訴訟資料足以推翻原判斷」、「
    該重要爭點，在前訴訟程序已列為足以影響判決結果之主要
    爭點，並經兩造各為充分之舉證及攻防，使當事人為適當完
    全之辯論，由法院為實質之審理判斷」及「兩造所受之程序
    保障非顯有差異」者，始足當之，俾由當事人就該事實之最
    終判斷，對與該重要爭點有關之他訴訟結果負其責任（最高
    法院100年度台上字第1627號判決意旨參照）。上訴人於前
    案請求被上訴人賠償或返還之範圍並不包含系爭臺幣款項部
    分，故系爭臺幣款項之原因關係並非前案足以影響判決結果
    之主要爭點，兩造就此亦未為充分之攻防及舉證。前案判決
    就被上訴人抗辯系爭明細最後一行之兆豐商銀150萬元為鄧
    述闐早年贈與之財物云云，亦僅認定由系爭明細可知前案請
    求之款項於101年時仍屬鄧述闐之財產，不可能係鄧述闐早
    年贈與被上訴人之財產（見原審卷第65、75頁），亦未參酌
    上訴人不爭執而就系爭臺幣款項是否為鄧述闐贈與被上訴人
    為實質之審理判斷，更未使上訴人就此為適當完全之辯論，
    依前說明，自難認上訴人於本件應受其於前案未爭執系爭臺
    幣款項乃鄧述闐贈與予被上訴人之拘束，而不得於本件為相
    反之主張，無因視同自認而須舉證撤銷之問題。又上訴人於
    前案中未主張系爭150萬元係遺產或鄧述闐住院委任被上訴
    人保管範圍內，亦不代表上訴人不能在本件訴訟中主張。
　③被上訴人復未提出其他證據證明鄧述闐有贈與其系爭臺幣款
    項，自難認系爭臺幣款項確係鄧述闐贈與被上訴人。被上訴
    人前開抗辯，自不足採。至被上訴人指摘上訴人對於系爭臺
    幣款項交付時點說詞反覆，違反適時提出義務及禁反言原則
    云云。惟審酌上訴人並非交付系爭臺幣款項之當事人，亦非
    帳戶所有人，事證蒐集不易，尚難認其具可歸責性，無從據
    以為不利於上訴人之認定。
　⑸查系爭臺幣款項係鄧述闐委請被上訴人保管，既經本院認定
    於前。又前案判決已就被上訴人因處理委任事務支出住院醫
    療費用、日常生活費用、喪葬後事等必要費用，予以扣除（
    見原審卷第76頁背面、第77頁）。則上訴人主張鄧述闐已死
    亡，被上訴人應返還鄧述闐，伊得依繼承之法律關係及民法
    第541條規定，請求被上訴人返還系爭臺幣款項予鄧述闐之
    繼承人即兩造公同共有，自屬有據。
　2.又上訴人依繼承之法律關係及民法第541條規定請求被上訴
    人返還系爭臺幣款項部分，與其另依同法第544條規定請求
    ，核屬單一聲明之重疊合併，上訴人依繼承之法律關係及民
    法第541條規定請求既有理由，即應為其勝訴之判決，其餘
    部分（即先位依民法第544條後段、備位依民法第179條規定
    請求部分）即無再予論述之必要。
　3.再按給付無確定期限者，債務人於債權人得請求給付時，經
    其催告而未為給付，自受催告時起，負遲延責任。其經債權
    人起訴而送達訴狀，或依督促程序送達支付命令，或為其他
    相類之行為者，與催告有同一之效力。遲延之債務，以支付
    金錢為標的者，債權人得請求依法定利率計算之遲延利息。
    應付利息之債務，其利率未經約定，亦無法律可據者，週年
    利率為5%。民法第229條第2項、第233條第1項前段、第203
    條分別定有明文。上訴人依繼承之法律關係、民法第541條
    規定請求被上訴人給付150萬元，並無確定期限，上訴人已
    於109年4月24日以台北光華郵局第193號存證信函，催告被
    上訴人於109年5月26日前返還，亦即至遲應於109年5月25日
    以前返還，該存證信函於同年4月27日送達上訴人，有存證
    信函、國內郵件送達查詢資料可稽（見原審卷第45至49頁）
    ，則上訴人請求被上訴人自同年5月26日起至清償日止按週
    年利率5%計付遲延利息，應屬有據。
六、綜上所述，上訴人依繼承法律關係及民法第541條第1項規定
    ，請求被上訴人給付150萬元，及自109年5月26日起至清償
    日止按週年利率5%計算之利息，予鄧述闐之繼承人即兩造公
    同共有，為有理由，應予准許；逾此部分之請求，為無理由
    ，不應准許。從而原審就上開應准許部分，為上訴人敗訴之
    判決，尚有未洽，上訴論旨指摘原判決此部分不當，求予廢
    棄改判，為有理由，爰由本院廢棄改判如主文第2項所示。
    至於上訴人之請求不應准許部分，原審為上訴人敗訴之判決
    ，並駁回其假執行之聲請，經核並無不合，上訴意旨指摘原
    判決此部分不當，求予廢棄改判，為無理由，應駁回此部分
    之上訴。另本院判命被上訴人給付之金額未逾150萬元，一
    經判決即告確定，故兩造分別陳明願供擔保為准、免假執行
    之宣告，核無必要，併予敘明。
七、本件事證已臻明確，兩造其餘之攻擊或防禦方法及所用之證
    據，經本院斟酌後，認為均不足以影響本判決之結果，爰不
    逐一論列，附此敘明。
八、據上論結，本件上訴為一部有理由、一部無理由，判決如主
    文。
中　　華　　民　　國　　111 　年　　6 　　月　　28　　日
                  民事第十五庭  
                      審判長法  官  陳慧萍
                            法  官  陳杰正
                            法  官  沈佳宜
正本係照原本作成。
被上訴人不得上訴。
上訴人如不服本判決，應於收受送達後20日內向本院提出上訴書
狀，其未表明上訴理由者，應於提出上訴後20日內向本院補提理
由書狀（均須按他造當事人之人數附繕本）。上訴時應提出委任
律師或具有律師資格之人之委任狀；委任有律師資格者，另應附
具律師資格證書及釋明委任人與受任人有民事訴訟法第466 條之
1第1項但書或第2項所定關係之釋明文書影本。如委任律師提起
上訴者，應一併繳納上訴審裁判費。
中　　華　　民　　國　　111 　年　　6 　　月　　28　　日

                            書記官  陳禹任